臺灣高雄地方法院民事判決　　　　　　　　　　　　　　　九十三年度國字第九號
　　原　　　告　甲○○○
　　訴訟代理人　盧正源
　　被　　　告　高雄市政府
　　法定代理人　陳其邁
　　訴訟代理人　徐耀堂
　　　　　　　　蘇慶明
　　　　　　　　杜瑞民
右當事人間請求國家賠償事件，本院於民國九十四年二月十八日言詞辯論終結，判決
如下：
    主      文
原告之訴駁回。
訴訟費用由原告負擔。
    事實及理由
壹、程序部分
一、被告高雄市政府之法定代理人現已變更為陳其邁，惟其迄未聲明承受訴訟，爰依
    民事訴訟法第一百七十八條之規定，由本院逕依職權裁定其續行訴訟，合先敘明
    。
二、按依國家賠償法請求賠償時，應先以書面向賠償義務機關請求之；賠償義務機關
    拒絕賠償，或自提出請求之日起逾三十日不開始協議，或自開始協議之日起逾六
    十日協議不成立時，請求權人得提起損害賠償之訴，國家賠償法第十條第一項、
    第十一條第一項前段分別定有明文。查原告於民國九十二年九月二十九日以書面
    向被告請求本件國家賠償，嗣經被告所屬地政處前鎮地政事務所於九十三年四月
    二十六日以高市地鎮二字第０九三０００三六三五號函通知拒絕賠償，有上開函
    文附卷足憑，是原告依法提起本訴，程序上核無不符。
三、按訴狀送達後，原告不得將原訴變更或追加他訴，但擴張或減縮應受判決事項之
    聲明者，不在此限，民事訴訟法第二百五十五條第一項第三款定有明文。本件原
    告起訴時請求被告給付新台幣（下同）五百零七萬一千一百零七元及法定遲延利
    息，嗣於訴狀送達後減縮其請求之本金為五百零一萬六千二百二十七元，核屬減
    縮應受判決事項之聲明，依法自應准許之。
貳、實體部分
一、原告主張：伊所有高雄市○○段四二之二九地號土地，因被告辦理都市○○○○
    段一四０地號，下稱系爭土地）本應為伊所有，惟因被告所屬測量大隊誤認系爭
    土地係分割自相鄰之訴外人任李貞婉所有同段四二之二八地號土地，而於六十三
    年六月四日將系爭土地誤登記為任李貞婉所有。嗣伊發現上開錯誤後請求被告更
    正登記未果，伊遂對任李貞婉提起確認土地所有權存在訴訟，經本院以八十六年
    度雄簡字第一四三九號、八十九年簡上字第一六四號判決伊勝訴確定，迄至九十
    一年三月二十二日系爭土地始回復登記為伊所有。是伊所有系爭土地自六十三年
    六月四日起至九十一年三月二十二日止，因被告所屬人員之過失而錯誤登記為他
    人所有，顯已不法侵害伊之權利，致伊受有未能出租系爭土地之租金損失共計六
    十八萬五千零八十元，及支出上開民事訴訟裁判費二萬三千九百八十七元、律師
    費十六萬九千元、計程車費六十七萬八千一百六十元等損失，且使伊精神痛苦，
    自得併請求慰撫金三百四十六萬元，爰依國家賠償法第二條第二項之規定，提起
    本訴等語。並聲明求為判決：(一)被告應給付原告五百零一萬六千二百二十七元，
    暨自起訴狀繕本送達之翌日起至清償日止，按年息百分之五計算之法定遲延利息
    。(二)訴訟費用由被告負擔。
二、被告則以：系爭土地自六十三年六月四日起至九十一年三月二十二日止，固因伊
    人員之過失而誤植為任李貞婉所有，然嗣後伊已更正該錯誤並將系爭土地回復登
    記為原告所有，故原告之所有權並無受損，伊自無庸賠償；又原告於八十六年間
    提起確認土地所有權訴訟時即已知悉前開登記錯誤情事，是其損害賠償請求權已
    逾二年之請求權時效等語，資為抗辯。並聲明：(一)駁回原告之訴。(二)訴訟費用由
    原告負擔。
三、原告主張其所有高雄市○○段四二之二九地號土地，前因被告辦理都市計畫公共
    之過失，而於六十三年六月四日誤登記為鄰地所有人任李貞婉所有，原告請求被
    告回復該錯誤登記未果，遂對任李貞婉提起確認土地所有權存在訴訟，經本院以
    八十六年度雄簡字第一四三九號、八十九年簡上字第一六四號判決原告勝訴確定
    ，系爭土地嗣於九十一年三月二十二日始辦理更正登記回復為原告所有等情，為
    被告所不爭執，固堪信為真實。惟原告主張其因被告所屬人員上開過失錯誤登記
    行為，權利遭受侵害而受有上述損害，則為被告否認，並以前揭情詞置辯。是本
    件原告之請求，被告既提出請求權已罹時效之抗辯，自應先予審究此部分抗辯有
    無理由。
四、經查：
  (一)按賠償請求權，自請求權人知有損害時起，因兩年間不行使而消滅；自損害發生
    時起，逾五年者亦同，國家賠償法第八條定有明文。又時效因請求而中斷者，若
    於請求後六個月內不起訴，視為不中斷，國家賠償法第五條準用民法第一百三十
    條規定甚明。
  (二)本件原告主張其所有之系爭土地，因被告測量大隊人員之過失而誤登為鄰地所有
    人任李貞婉所有，期間自六十三年六月四日起至九十一年三月二十二日止，為兩
    造不爭之事實，已如前述。是本件損害發生之時點，應為該登記錯誤發生之六十
    三年六月四日。
  (三)其次，原告早於提起上開確認土地所有權存在訴訟之前，即曾執同一錯誤登記事
    由對任李貞婉提起確定土地界址之訴，而證人林正雄於該訴訟之八十四年十一月
    十五日言詞辯論庭期已證述：原先將道路認係在任李貞婉所有土地內之結果係屬
    錯誤，此時應辦理補正地籍調查表而疏未辦理補正，致重測後仍依前開錯誤結果
    為登記，形成被開闢道路後之剩餘土地亦應屬原告，然遭登記為任李貞婉所有等
    語明確（見八十四年雄簡字第一八二二號卷六一頁），有本院八十四年度雄簡字
    第一八二二號、八十五年度簡上第三一五號民事判決書二份可稽，復經本院調卷
    核閱屬實，是原告對上開錯誤登記情事，應於八十四年十一月間即得知悉；參以
    原告於八十六年雄簡字第一四三九號確認所有權存在訴訟之八十六年五月五日起
    訴狀內已明確記載：原先將該道路認定係於任李貞婉所有之四二之二八號土地內
    係屬錯誤，且因漏未辦理界址補正手續，致重測後仍依照前開錯誤之結果為登記
    ，致原告所有之剩餘土地，遭地政機關錯誤登記為任李貞婉所有等情，並援引林
    正雄製作之錯誤情形概述報告為證（見八十六年度雄簡字第一四三九號卷第四至
    五頁、第十一至十二頁），益證原告至遲於提起前開訴訟之八十六年五月十五日
    ，即已知悉上開登記錯誤。是原告陳稱：伊係於八十九年間接獲前揭本院八十九
    年簡上字第一六四號第二審判決時，方知悉上開登記錯誤情事云云，要無足取。
  (四)又原告至遲於八十六年五月十五日即知悉因該錯誤登記而受有損害，業如前述，
    乃其遲至九十三年五月二十四日方具狀向本院提起本件國家賠償訴訟，有本院收
    狀之日期戳章可憑，顯逾二年之時效期間，且距損害發生之日即六十三年六月四
    日，亦已逾五年時效期間，是原告本件賠償請求權已因罹於時效而消滅。
  (五)至原告主張本件於九十一日三月二十二日錯誤登記回復前，侵害仍持續發生，請
    求權亦陸續發生，故未罹於消滅時效云云，惟本件侵權態樣乃因行政上疏失所致
    之登記錯誤，該次錯誤登記所造成之所有權登記名義人與真正所有權歸屬不符之
    狀態，如有造成損害，亦屬侵害狀態之持續，而非侵權行為之繼續，此與無權占
    有他人之不動產，因占有人確有主觀占有意思及客觀占有行為，故其侵害繼續不
    斷發生，損害賠償請求權亦漸次開始進行之情形，尚屬有間，自難比附援引而為
    原告有利之認定。況縱依原告之主張，被告最後一次侵權行為係於九十一年三月
    二十二日發生，惟原告於九十二年九月二十九日向被告請求本件國家賠償後，亦
    疏未依國家賠償法第十條、第十一條第一項之規定逕行提起損害賠償之訴，致其
    請求後未於六個月內起訴，參照首揭法條規定及說明，時效視為不中斷，是原告
    於九十三年五月二十四日提起本件訴訟，亦已逾兩年之時效期間。
五、綜上所述，本件原告之賠償請求權已因罹於時效而消滅，是原告其餘主張即無審
    究之必要。從而，原告依國家賠償法第二條第二項之規定，請求被告給付五百零
    一萬六千二百二十七元暨法定遲延利息，洵屬無據，應予駁回。
六、本件事證已臻明確，兩造所舉其餘證據及攻擊防禦方法，核與判決結果不生影響
    ，爰不予一一論述，併此敘明。
七、結論：原告之訴為無理由，依民事訴訟法第七十八條，判決如主文。
中　　　華　　　民　　　國　　九十四　　年　　　二　　　月　　二十五　　日
                              臺灣高雄地方法院民事第一庭
                                      審判長法      官 甯  馨
                                            法      官 盧怡秀
                                            法      官 林韋岑
正本係照原本作成。
如不服本判決，應於送達後廿日內，向本院提出上訴狀並表明上訴理由，如於本判決
宣示後送達前提起上訴者，應於判決送達後十日內補提上訴理由書（須附繕本）。
中　　　華　　　民　　　國　　九十四　　年　　　二　　　月　　二十五　　日
                                            法院書記官 林瑞標
